【裁判字號】    92,交易,51
【裁判日期】    920506
【裁判案由】    過失傷害
【裁判全文】
臺灣臺北地方法院刑事判決                          九十二年度交易字第五一號
    公  訴  人  臺灣臺北地方法院檢察署檢察官
    被      告  丙○○
右列被告因過失傷害案件，經檢察官提起公訴（九十一年度偵緝字第一二六五、一二
六六號），本院判決如左：
    主  文
丙○○因過失傷害人，處有期徒刑參月，如易科罰金，以參佰元折算壹日。
    事  實
一、丙○○未曾考領任何駕駛執照，本不得駕車，竟於民國九十年九月六日凌晨三時
    五十分許，與友人陳柏先分別駕駛車號ＣＵ－四○○三、五Ｃ－三四六○號自小
    客車，沿台北市市○○道高架橋西往東高速行駛，於行至下永吉路之匝道時，本
    應注意該處速限為時速四十公里，且該地為彎道，應減速慢行，而依當時天雨、
    夜間有照明、路面濕潤、但無缺陷、無障礙物、視距良好等情，又無不能注意情
    事，其竟於行經該彎道時未減速慢行，仍以時速六十至八十公里之速度超速行駛
    ，適其前方由陳柏先所駕駛之車號五Ｃ－三四六○號自小客車，不慎自後追撞由
    乙○○所駕駛沿同向行駛之車號ＥＷ－九二九號營業小客車，該營業小客車因而
    失控停在車道內，丙○○駕駛車號ＣＵ－四○○三號自小客車行經該地煞車不及
    ，再度撞及該營業小客車，致車內之乙○○受有頭部外傷合併腦挫傷、頸部脊椎
    損傷等傷害（陳柏先涉犯過失傷害部分，因乙○○於偵查中撤回告訴，業獲不起
    訴處分確定）。嗣經路人報警處理，丙○○於警方前往乙○○就醫之台北市立忠
    孝醫院處理時在場，承認肇事接受裁判。
二、案經乙○○告訴及台北市政府警察局信義分局報請臺灣臺北地方法院檢察署檢察
    官偵查起訴。
    理      由
一、訊據被告丙○○對於右揭犯罪事實於本院審理中已供承不諱，核與告訴人乙○○
    、證人陳柏先所陳述之事發經過相符，並有道路交通事故調查報告表、交通事故
    談話紀錄表、道路交通事故補充資料表、台北市政府警察局交通警察大隊交通事
    故分析研判表、現場照片、福建省金門縣公路監理所九十二年二月十二日監理字
    第○九二○○○○八七八號函等件在卷可資佐證。而被告及告訴人所駕駛之汽車
    ，於本件事發後分別受有前車頭撞毀及左後車尾撞凹、右前車頭撞毀、左前車頭
    撞凹之嚴重毀損，有道路交通事故補充資料表及照片足憑，兩車碰撞力道顯然至
    為巨大，應係受到高速撞擊所致。被告於警詢時自白事發當時行車速度約為六十
    至七十公里（九十一年度偵字第八七一七號卷第二十九頁交通事故談話紀錄表參
    照），另於本院審理時表明事發前行經彎道雖有減速，然車速仍有七、八十公里
    等語（本院九十二年四月一日審判筆錄參照），堪可信實。又告訴人確因本件事
    故受有如事實欄所載之傷害，亦有台北市立馬偕紀念醫院出具之診斷證明書附卷
    可稽。
二、按汽車駕駛執照為駕駛汽車之許可憑證；行車速度，依標誌之規定；行經彎道應
    減速慢行，作隨時停車之準備，道路交通安全規則第五十條第一項、第九十三條
    第一項第三款分別定有明文，此為週知之交通安全法規，被告自難諉稱不知。而
    肇事路段設有速限四十公里之標誌，業經證人即到場處理事故之警員莊南樓到庭
    結證明確（本院九十二年三月十三日訊問筆錄參照），又依道路交通事故調查報
    告表所載，事發當日天候雨、夜間有照明、路面雖屬濕潤、但無缺陷、無障礙物
    、視距良好，並無使被告不能注意遵照速限行車之情事，詎被告無照駕車，兼且
    貿然超速行駛，以致於行經肇事地點發現前方因發生交通事故，而有失控之營業
    小客車停在車道內之危險狀況，未及將車煞停而肇禍，其對本件事故之發生為有
    過失，應無疑義。又被告之過失駕駛行為，與告訴人因本件事故所受傷害間，有
    相當因果關係。綜上，本件事證明確，被告過失犯行堪予認定。
三、核被告所為，係犯刑法第二百八十四條第一項前段過失傷害罪。被告未曾考領任
    何駕駛執照，有前開福建省金門縣公路監理所覆函足憑，其無駕駛執照駕車，因
    而致告訴人受傷，應依道路交通管理處罰條例第八十六條第一項規定加重其刑。
    另被告於前述犯行未為任何有偵查犯罪職權之公務員知悉前，不逃避接受裁判，
    於警方據報前往告訴人就醫之醫院處理時，即當場承認為肇事人，因而自首接受
    裁判，經證人莊南樓證述在卷，應依刑法第六十二條前段規定減輕其刑，應依刑
    法第七十一條第一項規定先加後減。爰審酌被告於市區○○○道高速行車，視其
    他用路人之生命、財產為無物，駕駛態度至為輕率，過失情節非屬輕微、告訴人
    之車輛及身體因本件事故受損嚴重，被告卻始終未思賠償，顯然不知悔悟，犯後
    態度難謂良好等各項情狀，量處如主文所示之刑，並諭知易科罰金之折算標準，
    以資懲儆。
據上論斷，依刑事訴訟法第二百九十九條第一項前段，道路交通管理處罰條例第八十
六條第一項、刑法第二百八十四條第一項前段、第六十二條前段、第四十一條第一項
前段，罰金罰鍰提高標準條例第一條前段、第二條，判決如主文。
本案經檢察官甲○○到庭執行職務
中      華      民      國      九十二      年      五      月    六    日
                                      臺灣臺北地方法院交通法庭
              法  官  陳婷玉
右正本證明與原本無異。
如不服本判決，應於判決送達後十日內，向本院提出上訴狀。
                                          書記官  陳弘文
中      華      民      國      九十二      年      五      月    七    日
附錄本案所犯法條全文
中華民國刑法第二百八十四條
 (過失傷害罪)
因過失傷害人者，處六月以下有期徒刑、拘役或五百元以下罰金，致重傷
者，處一年以下有期徒刑、拘役或五百元以下罰金。
從事業務之人，因業務上之過失傷害人者，處一年以下有期徒刑、拘役或
一千元以下罰金，致重傷者，處三年以下有期徒刑、拘役或二千元以下罰
金。


司法院資訊處製作；財團法人民間司法改革基金會備份。
